【裁判字號】    99,司財管,12
【裁判日期】    990224
【裁判案由】    選任遺產管理人
【裁判全文】
臺灣臺南地方法院民事裁定            99年度司財管字第12號
聲  請  人  甲○○
上列聲請人聲請為被繼承人乙○指定遺產管理人事件，本院裁定
如下：
    主      文
選任財政部國有財產局臺灣南區辦事處臺南分處為被繼承人乙○
之遺產管理人。
程序費用新臺幣壹仟元由被繼承人乙○之遺產負擔。
    理      由
一、按繼承開始時，繼承人之有無不明者，由親屬會議於一個月
    內選定遺產管理人，並將繼承開始及選定遺產管理人之事由
    ，向法院報明；無親屬會議或親屬會議未於前條所定期限內
    選定遺產管理人者，利害關係人或檢察官，得聲請法院選任
    遺產管理人，並由法院依民法第1178條第1項規定為公示催
    告，民法第1177條、第1178條第2項分別定有明文。
二、本件聲請意旨略以：聲請人為分割共有物事件，依法起訴在
    案，而共有人乙○已死亡，然遍查學甲鎮戶政事務所、北門
    鄉戶政事務所、臺灣省南區國稅局臺南縣分局、臺南縣佳里
    鎮地政事務所結果，均無法得知共有人乙○之正確戶籍資料
    及身分證字號，以致聲請人之分割共有物之聲請無法行使，
    影響聲請人之權益甚鉅。今聲請人基於利害關係人之地位，
    爰依民法第1178條及非訟事件法第78條第1項規定，向本院
    聲請選任被繼承人乙○之遺產管理人等語。
三、經查：聲請人主張之前開事實，業據提出臺南縣稅務局佳里
    分局98年12月16日南縣稅佳分一字第0980154376號函、臺南
    縣佳里地政事務所98年11月18日所測量字第0980008768號函
    、財政部臺灣省南區國稅局臺南縣分局98年12月9日南區國
    稅南縣四字第0980034374號函（以上均為影本）為證。復經
    本院依職權調取本院98年度訴字第1406號卷核閱無誤，是聲
    請人之主張被繼承人乙○已死亡，因查無年籍資料無法尋得
    繼承人，其繼承人有無不明等情，應可信為真實，又被繼承
    人乙○之親屬會議未依法選定遺產管理人，而聲請人與被繼
    承人共有坐落於臺南縣北門鄉○○段477、488、489地號土
    地，因被繼承人之繼承人有無不明，以致聲請人無法辦理該
    土地之相關事項，故聲請人以利害關係人聲請選任被繼承人
    之遺產管理人，核與上開規定並無不合，應予准許。
四、又按公示催告期限屆滿，無繼承人承認繼承時，其遺產於清
    償債權，並交付遺贈物後，如有剩餘，歸屬國庫；又按非公
    用國有財產以財政部國有財產局為管理機關，民法第1185條
    、國有財產法第12條分別定有明文。查本件被繼承人乙○既
    查無法定繼承人存在，不能依民法第1177條之規定選定遺產
    管理人，被繼承人乙○亦未以遺囑指定遺產管理人，而被繼
    承人乙○之遺產倘無人承認繼承時，將於清償債權，交付遺
    贈物後，歸屬國庫。為使被繼承人乙○遺產之處置順利進行
    ，本院認選任財政部國有財產局臺灣南區辦事處臺南分處為
    被繼承人乙○之遺產管理人為適當。
五、依非訟事件法第157條、第24條第1項，裁定如主文。
中    華    民    國    99    年    2     月    24    日
                  家事法庭    司法事務官柯雅菱
以上正本係照原本作成。
如不服本裁定，應於裁定送達後10日內向本院提出抗告狀，並繳
納抗告費新台幣1千元。
中    華    民    國    99    年    2     月    25    日
                              書記官     曾詩珊

司法院資訊處製作；財團法人民間司法改革基金會備份。
